臺灣屏東地方法院簡易民事判決
                               110年度屏簡字第634號
原      告  戴呈祥  
被      告  周信佑  

訴訟代理人  王郁萱律師   
            陳沛羲律師
上列當事人間給付違約金事件，本院於民國111年7月11日言詞辯
論終結，判決如下：
    主  文
原告之訴駁回。
訴訟費用由原告負擔。
    事實及理由
一、原告主張：原告於「幣安交易所（BINANCE）」數位貨幣交
    易平台（網址:https://www.binance.com/，下稱「交易平
    台」）開設「DAI」賣場（下稱「賣場」），出售虛擬貨幣
    ，而為落實交易平台所要求之交易安全政策，原告於賣場張
    貼「交易聲明書」，明確提醒買方須審慎理財，勿相信不明
    來源之不實訊息，並警告買方不得以非法或是不明來源資金
    進行交易，且必須提出個人身分證件資料供原告核對，並於
    交易聲明書第3點約定：「若買方違反本交易聲明書第一、
    二點聲明事項，或因故意或過失致賣方銀行帳戶因任何原因
    遭凍結（包括但不限於買方因遭第三方詐騙，致賣方遭司法
    、檢調機關列為警示帳戶之情形），除應賠償賣方所受一切
    損害（包括但不限於賣方於銀行帳戶凍結期間所受營業損失
    、賣方因起訴、應訴而支付之律師委任費、裁判費、鑑定費
    等訴訟費用），另應支付賣方新臺幣600,000元之懲罰性違
    約金。」等語，而買方必須對於「交易聲明書」所示內容均
    全部同意，始能於原告賣場進行交易。被告與原告間於附表
    所示之交易，被告均表示同意「交易聲明書」之內容，並提
    供身分證正、反面及個人手持身分證之照片予原告，詎於11
    0年6月26日，原告發覺名下遠東國際商業銀行（下稱：遠東
    商銀）帳號：000-00000000000000」號帳戶（下稱：系爭帳
    戶)，無法接受買方匯款入帳，經原告去電遠東商銀查詢，
    確認系爭帳戶係因基隆市警察局第四分局(下稱：基隆第四
    分局)去函通報上開六筆款項之匯款有問題而予以警示凍結
    ，經原告與被告聯繫通溝後，遲至110年6月29日系爭帳戶才
    解除警示凍結。為此原告依上開交易聲明書第3條約定自願
    降低金額請求300,000元懲罰性違約金，並依民法第184條第
    1項規定，請求被告賠償本件原告委託昊鼎國際法律事務所
    邵充亮律師撰寫支付命令將之費用16,000元等語。聲明：被
    告應給付原告316,000元，及自支付命令送達翌日起至清償
    日止，按年息5％計算之利息。
二、被告則以：緣被告於110年5月18日在交友軟體Grinder上認
    識暱稱為「游子豪」之網友，「游子豪」提供LINE ID :000
    0000（LINE暱稱為：游）供被告加入LINE好友，被告遂與暱
    稱為「游」開始在LINE聊天室聊天，「游」向被告表示他在
    做貿易也有做基金操作，這個放益不錯，希望跟被告一起操
    作，並於110年5月25日要求被告註冊交易平台之帳號，以利
    接續使用forex網站投資虛擬貨幣。foxre網站交易流程為客
    戶先在交易平台以刷卡或匯款方式購買虛擬貨幣，再由客戶
    自行聯繫foxre網站客服，提交客服交易憑證（即虛擬貨幣
    鍵碼），再由foxre網站人員操作下注，經過數分鐘結算後
    ，客戶即可看到投入本金之增減變動。被告註冊「幣安交易
    所（BINANCE）」、foxre 網站後，LINE 暱稱「游」於110
    年6月3日開始帶被告使用foxre網站進 行操作，並再提供1
    組LINE客服（LINE ID ：Vipkefu001、LINE 暱稱為VipOOl
    ）給被告、表示可以透過「VipOOl」客服充值「usdt」之貨
    幣。LINE 暱稱「游」之人要求被告直接跟LINE 暱稱為VipO
    Ol客服聯繫充值事宜，暱稱為Vip001客服則提供一串序號（
    號碼：oxbcfbd5156b6309al7f3013da24b8cbe70181cd41 ）
    ，讓被告使用前開序號至「幣安交易所（BINANCE）」APP提
    現，「幣安交易所（BINANCE）」APP之虛擬貨幣即會轉到fo
    xre網站平台供被告操作。LINE暱稱「游」一次帶被告操作
    都是3、4筆，操作結束後就會要被告查詢餘額，且「游」一
    直遊說被告本金多操作賺得較快，要求被告接續儲值、刷卡
    投入更多資金，所以被告就一直儲值跟刷卡，被告跟LINE 
    暱稱「游」之人說已經沒有辦法刷了，LINE 暱稱「游」之
    人跟被告說最近行情不錯，看被告能不能貸款並說以後賺到
    的錢可以馬上還完等語，被告自110年5月26日至110年6月23
    日期間，信用卡、匯款等方式投入資金至foxre網站,累計交
    易19筆、總計投入83萬元。嗣後我覺得上網查有關詐騙之資
    訊，詢問一下「幣安交易所（BINANCE）」APP的賣家暱稱叫
    「偉晟」之人，暱稱叫「偉晟」之人稱應該是詐騙，叫被告
    不要跟著他操作，被告才知道被騙，而於110年6月26日至基
    隆派出所報案，被告前揭向警察機關報案調查疑似詐騙以保
    全自己財產行為，為中華民國憲法第15條、第16條賦予人民
    之權利，至於檢調、司法機關偵查、審理時，認涉案金融帳
    戶有必要予以列為警示，乃國家行為之偵查手段，自非被告
    有何故意或過失行為所致，被告自不構成原告主張民法第18
    4條第1項侵權行為責任。又上開交易聲明書第3點之約定，
    限制或剝奪消費者即被告於權利受侵害時提起民、刑事訴追
    的權利，以不合理的條款占取被告利益（即懲罰金違約金60
    萬元），造成契約自由之濫用及破壞交易之公平性，違反民
    法第247條之1、消費者保護法第12條第1項、第2項第1、2款
    、第17條第1項、第3項規定，而屬無效；又上開交易聲明書
    第3點之約定，要求被告（買方）需對自己以外之國家機器
    依法偵查犯罪行為及行政監督時之暫時凍結可疑帳戶等行為
    負責（違背民事責任法以自己行為責任為原則之概念）、免
    除原告經銷數位貨幣之民、刑事及行政責任風險（國家社會
    之一般要求或利益），並將風險完全轉嫁於消費者，此等不
    合理約款，有民法第72條違背公秩良俗，而解為無效之情事
    等語置辯。聲明：原告之訴及假執行聲請均駁回；如受不利
    之判決願供擔保請准宣告免為假執行。
三、本件原告於交易平台開設賣場出售虛擬貨幣，而為落實交易
    平台所要求之交易安全政策，原告於賣場張貼「交易聲明書
    」，明確提醒買方須審慎理財，勿相信不明來源之不實訊息
    ，並警告買方不得以非法或是不明來源資金進行交易，且必
    須提出個人身分證件資料供原告核對，並於交易聲明書第3
    點約定：「若買方違反本交易聲明書第一、二點聲明事項，
    或因故意或過失致賣方銀行帳戶因任何原因遭凍結（包括但
    不限於買方因遭第三方詐騙，致賣方遭司法、檢調機關列為
    警示帳戶之情形），除應賠償賣方所受一切損害（包括但不
    限於賣方於銀行帳戶凍結期間所受營業損失、賣方因起訴、
    應訴而支付之律師委任費、裁判費、鑑定費等訴訟費用），
    另應支付賣方新臺幣600,000元之懲罰性違約金。」等語，
    被告與原告間於附表所示之交易，被告均表示同意「交易聲
    明書」之內容，並提供身分證正反面及個人手持身分證之照
    片予原告，於110年6月26日，原告遠東商銀系爭帳戶遭警示
    凍結遲至110年6月29日系爭帳戶才解除警示凍結等情，有卷
    存交易聲明書、幣安交易所（BINANCE）DAI賣場對話訊息、
    遠東商銀系爭帳戶、基隆市政府警察局第四分局函可稽〔見
    臺灣基隆地方法院110年度基簡字第889號支付命令卷（下稱
    支付命令卷）第27-127頁〕，並為被告所不爭執，應可信為
    實在。故符合交易聲明書第3點約定買方需支付賣方60萬元
    懲罰性違約金之要件，需買方因故意或過失致賣方銀行帳戶
    因任何原因遭凍結（原告主張被告符合交易聲明書第3項之
    事實為「因故意或過失致賣方銀行帳戶因任何原因遭凍結」
    乙事，見本院卷一第44頁），可知對於賣方銀行遭凍結之結
    果，買方要有故意或過失，亦即如買方無故意或過失，自無
    庸支付該60萬元懲罰性違約金。經查：
　㈠被告於110年5月18日在交友軟體Grinder上認識暱稱為「游子
    豪」之網友，「游子豪」提供LINE ID :0000000（LINE暱稱
    為：游）供被告加入LINE好友，被告遂與暱稱為「游」開始
    在LINE聊天室聊天，「游」向被告表示他在做貿易也有做基
    金操作，且收益不錯，希望跟被告一起參與操作，並於110
    年5月25日要求被告註冊交易平台之帳號，以利接續使用for
    ex網站投資虛擬貨幣。forex網站交易流程為客戶先在交易
    平台以刷卡或匯款方式購買虛擬貨幣，再由客戶自行聯繫fo
    rex網站客服，提交客服交易憑證（即虛擬貨幣鍵碼），再
    由forex網站人員操作下注，經過數分鐘結算後，客戶即可
    看到投入本金之增減變動。被告註冊「幣安交易所（BINANC
    E）」、forex 網站後，LINE 暱稱「游」於110年6月3日開
    始帶被告使用forex網站進行操作，並再提供1組LINE客服（
    LINE ID ：Vipkefu001、LINE 暱稱為VipOOl）給被告、表
    示可以透過「VipOOl」客服充值「usdt」之貨幣。LINE 暱
    稱「游」之人要求被告直接跟LINE 暱稱為「VipOOl」客服
    聯繫充值事宜，暱稱為Vip001客服則提供一串序號（號碼：
    oxbcfbd5156b6309al7f3013da24b8cbe70181cd41 ），讓被
    告使用前開序號至「幣安交易所（BINANCE）」APP提現，「
    幣安交易所（BINANCE）」APP之虛擬貨幣即會轉到forex網
    站平台供被告操作。LINE暱稱「游」一次帶被告操作都是3
    、4筆，操作結束後就會要被告查詢餘額，且「游」一直遊
    說被告本金多操作賺得較快，要求被告接續儲值、刷卡投入
    更多資金，所以被告就一直儲值跟刷卡，被告跟LINE 暱稱
    「游」之人說已經沒有辦法刷了，LINE 暱稱「游」之人跟
    被告說最近行情不錯，看被告能不能貸款並說以後賺到的錢
    可以馬上還完等語，被告自110年5月26日至110年6月23日期
    間，信用卡、匯款等方式投入資金至forex網站,累計交易19
    筆、總計投入83萬元。嗣後我覺得上網查有關詐騙之資訊，
    詢問一下「幣安交易所（BINANCE）」APP的賣家暱稱叫「偉
    晟」之人，暱稱叫「偉晟」之人稱應該是詐騙，叫被告不要
    跟著他操作，被告才知道被騙，而於110年6月26日至基隆派
    出所報案等情，有被告提出警詢調查筆錄在卷可稽（見本院
    卷一第39、40頁）；而原告於本院審理時自承「（暱稱『游
    子豪』（LINE ID0000000）是否認識？）不認識。（LINE ID
    ：VIPKEFU001、VIP001，是否認識？）不認識，也不是我的
    。（被告訴訟代理人：2月18日答辯二狀中暱稱『偉晟』的人
    ，原告應該認識。這個人已經另外對被告提起給付違約金，
    案號再行具狀補呈。）（是否認識這個人？）這個人是我親
    弟弟。」等語（見本院卷一第70、71頁），足徵被告所言尚
    非虛偽。
　㈡被告於上開調查筆錄已陳明：我要提出告訴」、「針對『幣安
    』APP我覺得是合法的交易，上網查也是合法的，也有交易聲
    明書，主要是LINE暱稱是『游』之人介紹的『FOREX』之網站平
    台是有問題的。」等語（見本院卷一第40頁），可知被告是
    針對forex網站及LINE ID ：Vipkefu001之LINE 暱稱為VipO
    Ol者提起告訴，並未對原告提出告訴，且認為與原告的交易
    是合法的，參以上開基隆市政府警察局第四分局予原告之函
    稱：臺端所有之遠東商銀金融帳號．．因本分局於110年6月26
    日受理民眾遭詐騙而通報警示，經查係該筆交易係已完成之
    虛擬貨幣買賣，復於110年6月29日解除警示通報．．」等語，
    可知原告系爭帳戶遭警示凍結，係因司法機關偵查時，在被
    告未針對原告提出告訴之情形下，自行判斷原告系爭帳戶有
    予以列為警示之必要而為之偵查手段，而與被告無涉，尚難
    認被告有何故意或過失可言，是原告依交易聲明書第3條約
    定請求被告支付30萬元懲罰性違約金，於法即屬無據。
四、按「因故意或過失，不法侵害他人之權利者，負損害賠償責
    任。故意以背於善良風俗之方法，加損害於他人者亦同。」
    此民法第184條第1項定有明文。本件原告系爭帳戶遭警示凍
    結，係因司法機關偵查時，在被告未針對原告提出告訴之情
    形下，自行判斷原告系爭帳戶有予以列為警示之必要而為之
    偵查手段，而與被告無涉，被告並無故意或過失，已如上所
    述，自與民法第184條第1項前段「故意或過失」、後段之「
    故意」等要件不符，則原告請求委託昊鼎國際法律事務所邵
    充亮律師撰寫支付命令將之費用16,000元，為無理由。
五、綜上所述，原告請求被告給付316,000元，及自支付命令送
    達翌日起至清償日止，按法定利率計算之遲延利息，為無理
    由，應予駁回。
六、本件事證已臻明確，兩造其餘攻擊防禦方法及所提證據，經
    核與判決結果無影響，爰不一一論述，附此敘明。
七、訴訟費用負擔：民事訴訟法第78條。
中　　華　　民　　國　　111 　年　　8 　　月　　1 　　日
                        屏東簡易庭  法  官  曾吉雄
正本係照原本作成。
如對判決上訴，須於判決送達後廿日內向本院提出上訴狀，其未
表明上訴理由者，應於提出上訴後二十日內向本院補提理由書狀
（均須按他造當事人之人數附繕本）。
如委任律師提起上訴者，應一併繳納上訴審裁判費。
中　　華　　民　　國　　111 　年　　8 　　月　　1 　　日
                                    書記官  鄭美雀
附表：原告與被告交易泰達幣（USDT）紀錄
編號 時間 每顆單價 （新臺幣） 出售顆數 總金額 （新臺幣） 01 110年6月17日下午8時34分 27.82元 1,797.26 50,000元 02 110年6月17日下午8時46分 27.82元 1,797.26 50,000元 03 110年6月18日下午1時36分 27.98元 1,786.99 50,000元 04 110年6月18日下午2時17分 27.98元 1,072.19 30,000元 05 110年6月19日下午7時57分 28.12元 3,556.18 100,000元 06 110年6月20日下午4時28分 28.06元 2,138.27 60,000元